臺灣士林地方法院刑事判決
110年度易字第329號
                                      110年度易字第574號
公  訴  人  臺灣士林地方檢察署檢察官  
被      告  洪素芳



選任辯護人  孫治平律師
被      告  彭彥  



            胡晉誠


            周信宏



上  一  人
選任辯護人 高啟霈律師（法扶律師）
上列被告因恐嚇取財案件，經檢察官提起公訴（109年度偵字第2
270號）及追加起訴（110年度易字第574號），因所犯為死刑、
無期徒刑、最輕本刑為3年以上有期徒刑或高等法院管轄第一審
案件以外之罪，且於準備程序進行中，先就被訴事實為有罪之陳
述，經本院合議庭裁定進行簡式審判程序，本院判決如下：
    主  文
洪素芳、彭彥、胡晉誠共同犯恐嚇取財罪，各處有期徒刑柒月。
均緩刑貳年。
周信宏共同犯恐嚇取財罪，處有期徒刑陸月，如易科罰金，以新
臺幣壹仟元折算壹日。
    事  實
一、洪素芳明知劉閎仁並未積欠其任何債務，竟與周信宏、彭彥
    、胡晉誠共同意圖為自己不法之所有，基於恐嚇取財之犯意
    聯絡，而接續為下列行為：
（一）於民國108年7月14日凌晨某時，洪素芳、彭彥、胡晉誠共
      同基於恐嚇取財之犯意聯絡，在臺北市○○區○○路000號對
      面並由洪素芳向劉閎仁恫嚇稱要讓其母親第1個死、讓其
      小孩在路上走路跌死等語，致劉閎仁心生畏懼，因而簽立
      面額新臺幣（下同）1000萬元、300萬元本票各1張並交付
      予洪素芳。
（二）復於108年7月14日凌晨5時許，洪素芳、周信宏、彭彥、
      胡晉誠共同基於恐嚇取財之犯意聯絡，先偕同劉閎仁至其
      位於新北市○○區○○街0段0巷0號住處，再向劉閎仁之父母
      劉榥村、曾美雪恫嚇稱若不幫忙還錢將對劉閎仁不利、要
      將渠等住處圍起來等語，致劉榥村、曾美雪心生畏懼，劉
      榥村、曾美雪因而分別簽立面額30萬元、40萬元本票各1
      張並交付予洪素芳、周信宏、彭彥及胡晉誠；劉閎仁則另
      簽立面額30萬元本票1張及交付金項鍊1條予胡晉誠。
（三）嗣因洪素芳陸續向劉閎仁催討上開本票款項，遂由洪素芳
      、彭彥、胡晉誠共同基於恐嚇取財之犯意聯絡，並向劉閎
      仁恫嚇稱若不交付將找幫派人士處理等語，致劉閎仁心生
      畏懼，因而於108年7月16日凌晨0時許，在洪素芳位於臺
      北市○○區○○○路0段000號10樓之1住處交付現金20萬元予洪
      素芳；並於同日20時許，在同處交付現金30萬元予洪素芳
      ；再於108年7月17日10時許，在同處交付現金20萬元予洪
      素芳；嗣於108年7月17日19時許，劉閎仁以其名下車牌號
      碼0000-00號自用小客車至國泰汽車當鋪抵押借款20萬元
      ，並將現金20萬元交付予洪素芳。
（四）然因洪素芳不滿劉閎仁之弟劉乘溢就上開交付款項等行為
      表示欲報警處理等語，由洪素芳、彭彥、胡晉誠又共同基
      於恐嚇取財之犯意聯絡，續於翌日（即108年7月17日）12
      時許撥打電話予劉乘溢，並恫嚇稱若不拿6萬元向其道歉
      ，將以社會事件處理劉乘溢，致劉乘溢心生畏懼，於同日
      下午某時許與配偶吳韋潔共同前往洪素芳前開住處並交付
      現金6萬元予洪素芳。
（五）再於108年7月17日下午某時許，由洪素芳、彭彥、胡晉誠
      、周信宏共同基於恐嚇取財之犯意聯絡，在洪素芳前開住
      處內，向劉乘溢恫嚇稱要其與渠等合作拿劉閎仁的錢，並
      要求劉乘溢先交付合作金20萬元，經劉乘溢拒絕，胡晉誠
      遂拿出手指虎、瑞士刀等物品放置在劉乘溢前方，藉詞要
      求劉乘溢支付鐘點費，致劉乘溢心生畏懼，遂提領並先後
      交付款項6萬元、8萬元予洪素芳。
二、案經劉閎仁、劉乘溢、劉榥村、曾美雪訴由新北市政府警察
    局汐止分局報告臺灣士林地方檢察署檢察官偵查起訴及追加
    起訴。
    理  由
壹、程序方面
    被告洪素芳、彭彥、胡晉誠、周信宏（下分稱被告姓名，合
    稱被告4人）所犯者非為死刑、無期徒刑、最輕本刑為3年以
    上有期徒刑之罪或高等法院管轄第一審案件，其於準備程序
    進行中，先就被訴事實為有罪之陳述，經告知簡式審判程序
    之旨，並聽取公訴人、被告及辯護人之意見後，本院合議庭
    依刑事訴訟法第273條之1第1項之規定，裁定由受命法官獨
    任以簡式審判程序進行本案之審理。
貳、實體方面
一、認定犯罪事實所憑之證據及理由：
（一）上開事實，業經被告4人於本院審理時坦承不諱【本院110
      年度易字第329號卷（下稱本院易字329卷）第79、169、2
      11、250頁，本院110年度易字第574號卷（下稱本院易字5
      74卷）第116、154頁】，並據證人即告訴人劉閎仁、劉榥
      村、曾美雪、劉乘溢於警詢及偵查時、證人胡志豪及何宗
      翰於警詢時、證人吳韋潔於偵查時證述明確【臺灣士林地
      方檢察署109年度偵字第2270號（下稱偵2270）卷一第23
      至25、29至33、39至53、57至59、179至195、229至237、
      273至276頁、偵2270卷二第75至77、93至95頁，臺灣士林
      地方檢察署110年度偵緝字第949號卷（下稱偵緝949卷）
      第103至107、111頁，本院易字329卷第104、105頁】，復
      有曾美雪指認地點照片、107年9月25日協議和解書、曾美
      雪與洪素芳之LINE通訊軟體（下稱LINE）對話紀錄擷圖、
      本票翻拍照片3張、劉閎仁與洪素芳之LINE對話紀錄擷圖
      、劉閎仁與國泰汽車人員之LINE對話紀錄擷圖、國泰汽車
      當鋪人員何宗翰名片、和解書、劉乘溢所提富邦商業銀行
      提款紀錄、本票翻拍照片4張、轉讓契約書、劉乘溢之合
      作金庫商業銀行、劉榥村、劉閎仁及曾美雪之中華郵政股
      份有限公司、劉榥村之台北富邦商業銀行之存摺封面及內
      頁節本、洪素芳簽立之字據、劉乘溢之合作金庫商業銀行
      及台北富邦商業銀行、中華郵政股份有限公司客戶基本資
      料及交易明細之開戶基本資料及交易明細、國泰汽車借款
      結清收據、監視器畫面擷圖、臺灣士林地方檢察署檢察官
      勘驗筆錄附卷可稽（偵2270卷一第27、63、65至75、78至
      92、109至121、93至98、101至108、123、125至132、205
      、223至225、245至249、253、255至265、277、281至285
      頁，偵2270卷二第101至182、189至279頁），被告4人自
      白核與事實相符，堪以認定。
（二）從而，本案事證明確，被告4人犯行堪以認定，應予依法
      論科。
二、論罪科刑：
（一）本案被告4人行為後，刑法第346條於108年12月25日修正
      公布，於同年月27日生效，修正前刑法第346條第1項規定
      ：「意圖為自己或第三人不法之所有，以恐嚇使人將本人
      或第三人之物交付者，處6月以上5年以下有期徒刑，得併
      科1000元以下罰金。」修正後則規定：「意圖為自己或第
      三人不法之所有，以恐嚇使人將本人或第三人之物交付者
      ，處6月以上5年以下有期徒刑，得併科3萬元以下罰金。
      」因該條於72年6月26日後未修正，於94年1月7日刑法修
      正施行後，所定罰金之貨幣單位為新臺幣，且其罰金數額
      依刑法施行法第1條之1第2項前段規定提高為30倍（即原
      定1000元提高30倍等於3萬元），本次修法僅將上開條文
      之罰金數額調整換算後予以明定，所定罰金刑之最高數額
      ，於上開條文修正前仍屬一致，故無新舊法比較問題，而
      應逕予適用裁判時法，合先敘明。
（二）按刑法上之恐嚇取財罪，係以恐嚇之方式致使他人心生畏
      懼，進而交付財物，意思自由未達不能抗拒之程度者而言
      ，除保護自由法益外，尚兼及財產權之維護；所謂「恐嚇
      」，係指以危害通知他人，使該人主觀上生畏怖心之行為
      ，危害通知之方法並無限制，無論明示之言語、文字、動
      作或暗示之危害行為，苟已足使對方理解其意義所在，並
      足以影響其意思之決定及行動自由者，均屬之（最高法院
      81年度台上字第867號判決意旨參照）。查被告4人所為上
      開恐嚇犯行，係以對被害人劉閎仁恫嚇稱「要讓其母親第
      一個死、讓其小孩在路上跌死、將找幫派處理」、對劉榥
      村、曾美雪恫嚇稱「將對劉閎仁不利、要將其等住處圍起
      來」、對劉乘溢恫嚇稱「將以社會事件處理」及出示手指
      虎、瑞士刀等為手段，係以對家人之生命或自由相脅，衡
      情將使身為家人之被害人心生畏懼，要屬人情之常，終使
      被害人交付本票、現金、金項鍊等，是核被告4所為，均
      係犯刑法第346條第1項之恐嚇取財罪。
（三）被告4人先後以事實欄一所示方式恐嚇被害人之數行為，
      係於2日內所為，時間密接，顯係基於單一恐嚇取財犯意
      所為之數個舉動，各行為間之獨立性極為薄弱，依一般社
      會健全觀念，在時間差距上，難以強行分開，應論以接續
      犯之一罪。
（四）按共同正犯，係共同實行犯罪行為之人，在共同意思範圍
      內，各自分擔犯罪行為之一部，相互利用他人之行為，以
      達其犯罪之目的，其成立不以全體均參與實行犯罪構成要
      件之行為為要件。共同正犯之意思聯絡，不以數人間直接
      發生者為限，間接之聯絡者，亦包括在內，復不限於事前
      有所謀議，僅於行為當時有共同犯意之聯絡，於行為當時
      ，基於相互之認識，不論明示通謀或相互間默示合致，以
      共同犯罪之意思參與，均屬之；而行為分擔，亦不以每一
      階段皆有參與為必要，倘具有相互利用其行為之合同意思
      所為，仍應負共同正犯之責，蓋共同正犯，於合同意思範
      圍內，組成一共犯團體，團體中任何一人之行為，均為共
      犯團體之行為，他共犯均須負共同責任，初無分別何一行
      為係何一共犯所實行之必要（最高法院77年台上字第2135
      號、73年台上字第1886號、46年台上字第1304號及34年上
      字第862號判例要旨可資參照）。本案被告洪素芳、胡晉
      誠、彭彥就犯罪事實欄一(一)、（三）、（四）所為之犯
      行，及被告洪素芳、胡晉誠、彭彥、周信宏就犯罪事實欄
      一（二）、（五） 所為之犯行，均有犯意聯絡、行為分
      擔，應論以共同正犯。
（五）爰以行為人責任為基礎，審酌被告4人均正值青壯年，不
      思以正途營生，竟以恐嚇之方式共謀商議不法牟取他人財
      物，造成告訴人劉閎仁、劉榥村、曾美雪、劉乘溢受有心
      理難以磨滅之恐懼，且侵害渠等之財產法益甚鉅，漠視法
      紀之存在，所為應嚴予非難；惟考量被告4人於本院審理
      時均坦承犯行並與告訴人達成和解，被告洪素芳、胡晉誠
      及彭彥已給付全額和解金、被告周信宏亦遵期履行，迄今
      已給付1萬元，有本院調解筆錄、遠東國際商業銀行匯款
      申請書、郵政跨行匯款申請書在卷可佐（本院易字329卷
      第113、114、173頁，本院易字574卷第91、92頁），犯後
      態度尚稱良好，兼衡被告4人就本案參與程度、犯罪動機
      、手段、犯罪所得、所生危害匪淺，暨其等於本院審理時
      所自陳之智識程度、家庭經濟狀況（本院易字329卷第250
      、251頁，本院易自第574卷第154、155頁）等一切情狀，
      分別量處如主文所示之刑，並就被告周信宏部分諭知易科
      罰金之折算標準。
（六）又被告胡晉誠前未曾因故意犯罪受有期徒刑以上刑之宣告
      、被告洪素芳及彭彥前雖因故意犯罪受有期徒刑以上刑之
      宣告，執行完畢，但5年內未曾因故意犯罪受有期徒刑以
      上刑之宣告等情，有臺灣高等法院被告前案紀錄表在卷可
      稽，顯見被告洪素芳、胡晉誠、彭彥係因一時失慮，致罹
      刑典，且其等於本院審理時均已坦承犯行，應已反躬自省
      ，復已賠償告訴人之損失，亦有本院調解筆錄、遠東國際
      商業銀行匯款申請書在卷可佐（本院易字329卷第113、11
      4、173頁），堪認被告洪素芳、胡晉誠、彭彥積極彌補損
      害，具有悔意，經此教訓後，當已知所警惕，已足促其自
      我約制而信無再犯之虞，考量告訴代理人於本院審理時亦
      表示如有依約給付賠償金，願意原諒、不予追究等語（本
      院易字329卷第105頁），基於社會人力資源之有效運用，
      非無再觀後效之餘地，本院因認前開宣告之刑，以暫不執
      行為適當，爰依刑法第74條第1項第1款之規定，各宣告如
      主文所示緩刑期間，以啟自新。
（七）至被告周信宏及辯護人固請求給予緩刑之宣告，惟按受2
      年以下有期徒刑、拘役或罰金之宣告，而得宣告緩刑者，
      以未曾受有期徒刑以上刑之宣告，或前受有期徒刑以上刑
      之宣告，執行完畢或赦免後，5年以內未曾受有期徒刑以
      上刑之宣告，而認為以暫不執行為適當時，始得為之，刑
      法第74條規定甚明。所謂受有期徒刑以上刑之宣告，祇須
      受刑之宣告為已足，是否執行在所不問。查被告周信宏前
      因違反毒品危害防制條例案件，經本院於110年6月11日以
      109年度審簡字第1203號判決判處有期徒刑2月（下稱前案
      ），有臺灣高等法院被告前案紀錄表在卷可稽。是被告於
      本案宣示判決前，既曾因故意犯罪受前案有期徒刑以上刑
      之宣告，即與刑法第74條第1項各款規定得為緩刑宣告之
      要件不符，依法不得宣告緩刑，併此敘明。 
三、沒收：
（一）關於犯罪所得部分：
　　  查被告4人所取得之本票5張、金項鍊1條、現金130萬元，
      本應依刑法第38條之1第1項、第3項規定均宣告沒收及追
      徵價額，惟上開本票、金項鍊、劉乘溢交付之現金20萬元
      業已返還告訴人，此經告訴人劉閎仁、劉乘溢於偵查時證
      述在案（偵2270卷一第185、193頁），且被告4人均與告
      訴人達成和解，被告洪素芳亦已如數給付告訴人約定之賠
      償款120萬元、被告周信宏迄今已依調解筆錄給付1萬元，
      已於前述，堪認告訴人所受損害可獲填補，被告4人之犯
      罪所得實質上將受剝奪，合法財產秩序功能足以回復，參
      酌刑法第38條之1規定旨在避免被告因犯罪而坐享犯罪所
      得，顯失公平正義，而無法預防犯罪，並保障被害人因犯
      罪所生之求償權（刑法第38條之1立法理由參照），應認
      此部分如再予沒收或追徵價額，顯有過苛之虞，爰依刑法
      第38條之2第2項規定，不予宣告沒收或追徵。
（二）關於犯罪工具部分：
　　　查本案被告胡晉誠持手指虎、瑞士刀等物品為事實欄一（
      五）所示犯行，該手指虎及瑞士刀雖為供本案犯罪所用之
      物，然卷內查無證據為被告胡晉誠所有，且未據扣案，自
      無從依刑法第38條第2、3項規定，對被告胡晉誠諭知宣告
      沒收。 
據上論斷，應依刑事訴訟法第273條之1第1項、第299條第1項前
段，判決如主文。
本案經檢察官張嘉婷提起公訴，檢察官謝幸容追加起訴，檢察官
郭季青到庭執行職務。
中　　華　　民　　國　　111 　年　　5 　　月　　31　　日
                  刑事第一庭　法  官  吳佩真
以上正本證明與原本無異。
如不服本判決應於收受送達後20日內向本院提出上訴書狀，並應
敘述具體理由。其未敘述上訴理由者，應於上訴期間屆滿後20 
日內向本院補提理由書 (均須按他造當事人之人數附繕本 )「切
勿逕送上級法院」。
                              書記官  黃婕宜
中　　華　　民　　國　　111 　年　　5 　　月　　31　　日
附錄本案論罪科刑法條：
中華民國刑法第346條
意圖為自己或第三人不法之所有，以恐嚇使人將本人或第三人之
物交付者，處6月以上5年以下有期徒刑，得併科3萬元以下罰金
。
以前項方法得財產上不法之利益或使第三人得之者，亦同。
前二項之未遂犯罰之。